最　高　行　政　法　院　裁　定　　　　　　　　　九十一年度裁字第一○九六號
　　上　訴　人　乙○○
　　　　　　　　丙○○
　　　　　　　　己○○
　　　　　　　　戊○○
　　　　　　　　丁○○
　　被 上訴 人　彰化縣彰化地政事務所
　　代　表　人　甲○○
右當事人間因土地鑑界事件，上訴人對於中華民國九十年八月八日臺中高等行政法院
九十年度訴字第三號判決，提起上訴，本院裁定如左：
　　主  文
上訴駁回。
上訴審訴訟費用由上訴人負擔。
　　理  由
一、按當事人依行政訴訟法第二百四十三條第一項規定，以高等行政法院判決有不適
    用法規或適用法規不當為上訴最高行政法院之理由時，其上訴狀或理由書應有具
    體之指摘，並揭示該法規之條項或其內容。若係成文法以外之法則，應揭示該法
    則之意旨。倘為司法院解釋、或本院之判例，則應揭示該判解之字號或其內容。
    上訴狀或理由書如未依此項方法表明者，即難認為已對高等行政法院判決之違背
    法令有具體之指摘，其上訴自難認為合法。
二、原審以：上訴人五人分別共有坐落彰化市○○段四六○之九地號土地，前於民國
    六十八年十月二十九日申請辦理土地分割，以被上訴人作業不當，致該土地實際
    面積較登記土地面積短少，上訴人乙○○於八十九年一月五日向被上訴人申請該
    土地複丈鑑界，被上訴人派員鑑測完竣後，於八十九年一月十九日以彰地二字第
    七四七號函請上訴人乙○○檢附同意書辦理土地面積更正登記手續，逾期視同放
    棄申請，所請應予結案。上訴人不服該處分，循序提起行政訴訟，並請求被上訴
    人更正該土地之地籍圖。按行為時地籍測量實施規則第二百三十二條第一項規定
    「複丈如發現原測量或抄錄錯誤時，應經權利關係人同意後，依法更正有關地籍
    圖冊。」是上訴人乙○○於八十九年一月五日向被上訴人申請該土地複丈鑑界，
    被上訴人派員鑑測完竣後，計算面積結果與登記面積不符，函請上訴人乙○○及
    相關第三人檢附同意書辦理土地面積更正登記手續，依上開規定，尚無違誤。次
    按地政機關受理人民申請土地鑑界或測量，並無確定私權之效力，人民如對於有
    關土地面積或界址等私權有所爭執，應向普通民事法院訴請解決。同規則第二百
    二十一條第二款、三款分別規定：「申請人對於鑑界結果有異議時，得再填具土
    地複丈申請書敘明理由，向地政事務所繳納土地複丈費申請再鑑界，原地政事務
    所應即送請直轄市或縣（市）主管機關派員辦理後，將再鑑界結果送交原地政事
    務所，通知申請人及關係人。」「申請人對於再鑑界結果仍有異議者，應向司法
    機關訴請處理，地政事務所不得受理其第三次鑑界之申請。」是上訴人如對被上
    訴人鑑測系爭土地後如有異議，自應依此規定申請再鑑界，對於再鑑界結果如有
    異議，再向司法機關訴請處理。是原處分並無違誤，訴願及再訴願決定遞予維持
    原處分，亦無不合。又行政訴訟法所規定之課予義務訴訟係採訴願前置主義，即
    人民欲提起課予義務訴訟，請求行政機關為一行政處分前，必須先提起訴願後，
    始得為之。此觀同法第五條第一項規定意旨甚明。本件上訴人起訴另行請求判令
    被上訴人應更正系爭土地即彰化市○○段四六○之九地號土地之地籍圖，使實際
    面積與土地登記簿面積三百七十七平方公尺符合部分。其訴訟目的為要求被上訴
    人為一更正地籍圖之行政處分，此即為前揭規定之課予義務訴訟，惟查上訴人於
    本件訴訟之前並未以此向被上訴人依法申請，亦未經訴願程序，為其所是承，其
    逕而訴請被上訴人更正上開地籍圖，此部分之訴自為不合法，爰於本件判決中併
    予駁回，而不另為裁定。為其判斷基礎，據以駁回上訴人於原審之訴，核無違誤
    。上訴意旨略謂：土地面積短少十二平方公尺係被上訴人作業疏失，誤將上訴人
    之土地併入他人之土地地籍圖所致，因此被上訴人應負更正之責，無再測量、再
    鑑界之必要；而上訴人於再訴願時將訴願之請求事項「照價賠償」更改為「更正
    地籍圖冊」，以補足失地，於再訴願時既已明示，再訴願決定書又無提及更改請
    求有違反程序或不法之情事，當然可認為已接受此請求之更改，已具合法性云云
    。並未具體說明原判決有違背何項法令、不適用法規或如何適用不當之具體情事
    ，即非主張原判決違背法令，依首開規定及說明，其上訴為不合法，應予駁回。
三、依行政訴訟法第二百四十九條第一項前段、第一百零四條、民事訴訟法第九十五
    條、第七十八條、第八十五條第一項前段，裁定如主文。
中　　華　　民　　國　　九十一　　　年　　　十　　　　月　　　　四　　　日
                    最 高 行 政 法 院  第 一 庭
                                審 判 長 法  官　　　黃　綠　星
                                         法  官      黃  合  文
                                         法  官　　　蔡　進　田
                                         法  官　　　黃　璽　君
                                         法  官　　　廖　宏　明
右  正  本  證  明  與  原  本  無  異
　　　　　　　　　　　　　　　　　　　　 法院書記官　彭　秀　玲
中　　華　　民　　國　　九十一　　　年　　　十　　　　月　　　四　　　　日
